最高法院刑事判決　　　　　　　　　 111年度台上字第2589號
上　訴　人　辜裕樺


上列上訴人因違反組織犯罪防制條例等罪案件，不服臺灣高等法
院臺南分院中華民國111年3月23日第二審判決（110 年度金上訴
字第948號，起訴案號：臺灣雲林地方檢察署107年度偵字第6114
號、108 年度偵字第1222、5731號），提起上訴，本院判決如下
：
    主  文
上訴駁回。
    理  由
一、按刑事訴訟法第377 條規定，上訴於第三審法院，非以判決
    違背法令為理由，不得為之。是提起第三審上訴，應以原判
    決違背法令為理由，係屬法定要件。如果上訴理由書狀並未
    依據卷內訴訟資料，具體指摘原判決不適用何種法則或如何
    適用不當，或所指摘原判決違法情事，顯與法律規定得為第
    三審上訴理由之違法情形，不相適合時，均應認其上訴為違
    背法律上之程式，予以駁回。
二、本件原審審理結果，認為上訴人辜裕樺之犯行明確，因而維
    持第一審論處上訴人犯發起犯罪組織罪刑（想像競合犯刑法
    第339條之4第1項第2款之3 人以上共同犯詐欺取財罪、洗錢
    防制法第14條第1項之洗錢罪，處有期徒刑2年），及犯3 人
    以上共同詐欺取財共2 罪罪刑（均想像競合犯洗錢罪，各處
    有期徒刑1年6月及1年4月）部分之判決，駁回上訴人關於此
    部分在第二審之上訴。至於第一審諭知上訴人應於刑之執行
    前，令入勞動場所強制工作3 年（下稱刑前強制工作）部分
    ，則予撤銷。從形式上觀察，並無判決違法情形存在。
三、上訴意旨略以：
  ㈠本件第一審判決依組織犯罪防制條例第12條第1 項中段規定
    ，認證人之警詢陳述，於上訴人違反組織犯罪防制條例（下
    稱組織犯罪）部分，不具有證據能力；然判決理由卻又引用
    共犯鄭吉修及張哲禎之警詢陳述，作為認定上訴人涉犯組織
    犯罪之依據，於證據法則明顯有違。原審既為相同之論斷，
    即應將第一審判決撤銷。詎原判決僅就諭知上訴人刑前強制
    工作部分撤銷、其他部分駁回上訴，應有判決違法情形。
  ㈡依鄭吉修及張哲禎之陳述，可知本案詐欺集團之主要發起人
    係鄭吉修及張哲禎。亦即鄭吉修係於出資並成立機房後，因
    集團成員有預支薪資需求，始因資金不足而向上訴人借支。
    可見上訴人僅係次要發起人之角色，惡性遠比鄭吉修、張哲
    禎二人為輕。原判決於審酌上訴人組織犯罪及前述詐欺取財
    部分之刑度竟與鄭吉修及張哲禎相同，有適用法律及刑度過
    重之違誤。
四、惟按：    
  ㈠第二審法院認為上訴無理由者，應以判決駁回之；若認為上
    訴有理由，或上訴雖無理由，而原判決不當或違法者，則應
    將原判決經上訴之部分撤銷，就該案件自為判決；刑事訴訟
    法第368條及第369條第1 項前段分別定有明文。而所謂上訴
    無理由，係指第二審法院經審理後，認為原判決所認定之事
    實及適用之法律，均無違誤，所應為判決結果與原判決相同
    而言。因此，第二審法院認為原判決不當或違法，而應撤銷
    並自為判決者，應限於原判決之事實認定有誤，或適用法律
    失當，而影響於判決結果。若僅採證程序違誤，但無礙於事
    實認定或法律適用之結果，僅須於判決理由說明即可，毋須
    將原判決撤銷。經查，第一審判決援用卷內證據認定上訴人
    發起犯罪組織之事實，固有上訴意旨所指證據上理由矛盾之
    違失（見第一審判決第5至9頁）。然原審受理第二審上訴後
    ，並無如第一審判決之瑕疵，且認為第一審判決所認定之事
    實、適用之法律，乃至量刑、沒收等，除宣告刑前強制工作
    部分外，均無違誤，而予維持。依前述說明，於法無違，自
    不能指為違法。
  ㈡刑之量定，係實體法上賦予法院得為自由裁量之事項，倘其
    量刑已以行為人之行為罪責為基礎，並斟酌刑法第57條各款
    所列情狀，在法定刑度內，酌量科刑，如無偏執一端，致明
    顯失出失入情形，即不得指為違法。本件第一審判決經審酌
    上訴人貪圖不法報酬，出資與鄭吉修共同成立詐騙機房，共
    同詐騙被害人，並隱身幕後，負責向轉帳機房收款，操縱金
    流，惡性重大；然考量其已坦承犯行，尚具悔意；併同上訴
    人曾有毀損前案、教育程度、工作情形、家庭生活狀況，檢
    察官之求刑、上訴人及辯護人對量刑之意見，以及洗錢罪部
    分有減刑事由等一切情狀，而量處如前述之刑。原審經審酌
    後，認為並無不當，而予維持（見原判決第20、21、24頁）
    。核其量定之刑，並未逾越法定刑之範圍，亦無濫用裁量職
    權之違法情形，自不能指為違法。
五、依上說明，本件上訴人之上訴違背法律上之程式，應予駁回
    。
據上論結，應依刑事訴訟法第395條前段，判決如主文。
中    華    民    國   111    年    7     月    14    日
                  刑事第四庭審判長法  官  林  立  華  
                                  法  官  謝  靜  恒  
                                  法  官  王  敏  慧  
                                  法  官  李  麗  珠  
                                  法  官  林  瑞  斌  
本件正本證明與原本無異
                                  書記官
中    華    民    國   111    年    7     月    19    日